【裁判字號】    91,交簡上,34
【裁判日期】    920910
【裁判案由】    公共危險等
【裁判全文】
臺灣苗栗地方法院刑事判決                        九十一年度交簡上字第三四號
    上  訴  人  臺灣苗栗地方法院檢察署檢察官
    上  訴  人
    即  被  告  丁○○  男  三.
右列上訴人因被告公共危險等案件，不服本院苗栗簡易庭九十一年度苗交簡字第七六
六號中華民國九十一年九月二十七日第一審判決（聲請案號：臺灣苗栗地方法院檢察
署九十一年度偵字第二七五三號），提起上訴，及移送併案審理（臺灣苗栗地方法院
檢察署九十一年度偵字第三九九九號），本院管轄之第二審合議庭判決如左：
    主  文
原判決撤銷。
丁○○服用酒類，不能安全駕駛動力交通工具而駕駛，處有期徒刑參月，如易科罰金
，以參佰元折算壹日；又因過失傷害人，處有期徒刑伍月，如易科罰金，以參佰元折
算壹日。應執行有期徒刑柒月，如易科罰金，以參佰元折算壹日。
    理  由
一、丁○○明知酒醉不能駕車，自民國（下同）九十一年五月十日晚上十時許起，至
    隔日（即十一日）凌晨三時許止，在其苗栗縣苗栗市南苗眷村之友人住處飲用酒
    類後，已不能安全駕駛動力交通工具，仍於十一日凌晨三時三十分許，駕駛一部
    車牌號碼Ｑ八─０八八０號自用小客車，自其友人上開住處出發，準備返回其苗
    栗縣通霄鎮之住處，中途曾下車買香煙後繼續行駛，並沿省道台六線公路，從苗
    栗市往後龍方向行駛，同日凌晨四時十五分許，途經最高速限為時速五十公里之
    省道台六線苗栗市「宏苗加油站」前路段時，原應注意汽車行車速度，依標誌之
    規定；汽車行駛時，駕駛人應注意車前狀況，並隨時採取必要之安全措施；汽車
    在劃有分向限制線之路段，不得駛入來車之車道內，以避免肇生事故，危及他人
    之行車安全，而依當時天候晴，夜間有照明，路面乾燥，無缺陷，亦無障礙物，
    視距良好等一切情況，並能注意，竟疏未注意及此，仍以時速六十公里之速度超
    速行駛，復未注意車前狀況，因酒醉注意力無法集中，竟越過中央分向線駛入對
    向車道。適準備前往苗栗市南苗市場批菜之菜販乙○○，駕駛一部車牌號碼ＬＸ
    ─五七四九號自用小貨車，搭載同為菜販之胞兄甲○○，自對向車道駛來，丁○○見狀一時閃避不及，其所駕駛之自用小客車頭，直接撞上乙○○所駕駛之自用
    小貨車車頭，致乙○○因此受有頭部外傷，腦震盪，左側額部擦傷二ｘ二四公分
    、一ｘ一公分、二ｘ一公分，右頰擦傷約一ｘ一公分，併眼瞼外側撕裂傷二ｘ一
    公分，右膝擦傷二ｘ二公分，左大腿擦傷約七ｘ二公分等普通傷害；甲○○則受
    有頭部外傷，右額部裂傷約七ｘ一公分，右上臂擦傷約三ｘ二公分，前臂擦傷約
    七ｘ五公分，右小腿擦傷約五ｘ一公分，右拇指擦傷約二ｘ一公分，右第五趾近
    端趾骨開放性骨折等普通傷害。苗栗縣警察局苗栗分局文山派出所員警據報後，
    趕來車禍現場，將仍在肇事車輛駕駛座上之丁○○拉出來後，當場對其施以呼氣
    酒精濃度測試，測定值高達每公升０˙八七毫克。
二、案經乙○○、甲○○訴由苗栗縣警察局苗栗分局報請臺灣苗栗地方法院檢察署檢
    察官偵查聲請簡易判決處刑。
       理  由
一、被告丁○○對其有於前揭時、地，酒後駕車肇事之事實，業據其於本院審理時供
    認不諱，而被害人乙○○確因本件車禍，受有頭部外傷，腦震盪，左側額部擦傷
    二ｘ二四公分、一ｘ一公分、二ｘ一公分，右頰擦傷約一ｘ一公分，併眼瞼外側
    撕裂傷二ｘ一公分，右膝擦傷二ｘ二公分，左大腿擦傷約七ｘ二公分等普通傷害
    ；甲○○則受有頭部外傷，右額部裂傷約七ｘ一公分，右上臂擦傷約三ｘ二公分
    ，前臂擦傷約七ｘ五公分，右小腿擦傷約五ｘ一公分，右拇指擦傷約二ｘ一公分
    ，右第五趾近端趾骨開放性骨折等普通傷害，此分別有協和醫院診斷證明書各乙
    紙在卷足稽。
二、按汽車行車速度，依標誌之規定；汽車行駛時，駕駛人應注意車前狀況，並隨時
    採取必要之安全措施；汽車在劃有分向限制線之路段，不得駛入來車之車道內；
    汽車駕駛人飲酒後其吐氣所含酒精成份超過每公升０˙二五毫克以上者，不得駕
    車，道路交通安全規則第九十三條第一項、第九十四條第三項、第九十七條第二
    款、第一百十四條第二款分別定有明文，被告丁○○係汽車駕駛人，上開規定自
    應其所熟稔。經查：（一）被告丁○○肇事後經警方施以呼氣酒精濃度測試，測
    定值達每公升０˙八七毫克，而依照交通部運輸研究所七十九年八月對駕駛人行
    為之研究（酒醉駕車對駕駛行為之分析研究）指出，吐氣每公升酒精含量零點二
    五mg等於血液中酒精濃度（Bloo d Alcohol Concentration簡稱BAC）百分之零
    點零五（亦即每100ml血液中含50mg酒精），而（１）BAC到達百分之0.03至百分
    之0.05時，對駕駛能力之影響為：多數駕駛人心境逐漸變幻不定、視覺與反應靈
    敏性減弱、對速度及距離的判斷力差。對心理行為之影響為：觀察力逐漸欠缺、
    心情漸趨輕鬆、自信心增加、多話、精神狀態處於陶醉感。（２）BAC到達百分
    之0.05至百分之0.08時，對駕駛能力之影響為：反應遲鈍、駕駛能力受損、遲而
    不決或決而不行。對心理行為之影響為：情緒鬆弛、感情與行為趨向誇張、肌肉
    不協調、精神處於興奮狀態。（３）BAC到達百分之0.08至百分之0.15時，對駕
    駛能力之影響為：判斷力嚴重受到影響、體能與精神協調受損、駕駛之體能困難
    增加。對心理行為之影響為：產生情緒異常現象、步伐不平穩、言語不清、反應
    惡劣、記憶及判斷力受損、精神處於錯亂狀態。（４）超過百分之0.15，對駕駛
    能力之影響為：視線搖晃、駕駛已進入恍惚狀態、判斷及理解遭到扭曲、駕駛不
    穩定。對心理行為之影響為：意識不明、嘔吐、站、走及講話困難、責任感喪失
    、精神處於麻痺狀態。（５）超過百分之0.5，對駕駛人能力之影響為：無法開
    車。對心理行為之影響為：爛醉如泥、失去知覺可能致死、精神處於昏睡狀態，
    有上開研究報告影本乙份在卷足稽，被告丁○○呼氣酒精濃度測試既逾標準值每
    公升０˙二五毫克甚多，對照上開研究報告，顯然被告丁○○已不能安全駕駛上
    開自用小客車無訛。（二）本件車禍之發生，依被告丁○○之自白，被害人乙○○、甲○○之指述，道路交通事故調查報告表，呼氣酒精濃度測試表及苗栗縣警
    察局苗栗分局文山派出所處理交通事故照片六幀所示，係因被告丁○○服用酒類
    已達不能安全駕駛動力交通工具之程度，竟仍駕駛上開自用小客車，行駛最高速
    限每小時五十公里之省道台六線苗栗市路段，以時速六十公里以上超速行駛，復
    未注意車前狀況，而被告丁○○依當時天候晴，夜間有照明，路面乾燥，無缺陷
    ，亦無障礙物，視距良好等一切情況，並能注意，竟疏未注意及此，其所駕駛之
    上開自用小客車，竟越過中央分向線駛入對向車道，迎面撞及被害人乙○○所駕
    駛之自用小客車，使被害人乙○○、甲○○因此受有前述之傷害，其顯有過失甚
    明，且被害人乙○○、甲○○因本件車禍受傷，與被告丁○○之過失行為間，顯
    有相當之因果關係。台灣省竹苗區車輛行車事故鑑定委員會亦認為：「一、丁○○酒精濃度過重駕駛自小客車超速行駛且在分向限制線路段駛入來車道為肇事原
    因。二、乙○○駕駛自小貨車措手不及無肇事因素。」，有該鑑定委員會九十二
    年三月三日竹鑑字第九二０二二四號函附鑑定意見書乙件在卷足憑，台灣省車輛
    行車事故覆議鑑定委員會亦同此認定，有該覆議鑑定委員會九十二年七月十五日
    府覆議字第九二一０六一三號函影本乙紙在卷足參。亦即被告丁○○對此次車禍
    之發生，應負全部之肇事責任。事證明確，被告丁○○上開之犯行，洵堪認定。
三、被告丁○○上訴意旨雖稱：伊在車禍發生後有請朋友向警方報案，且在員警到達
    現場主動說明及告知，並配合警方處理，符合自首要件云云乙節。然經證人即前
    往現場處理之員警丙○○到院證述：「（問：本件車禍案件，是你承辦的？）是
    。」、「（問：何時到現場？）接獲勤務中心通報，就趕往現場，車禍現場，三
    方都有受傷，王先生二兄弟已經送醫院，駱先生還在車內，有點昏迷狀態，我們
    把他拉出來，發現他全身有酒氣，就當場施以酒測。」、「（問：然後呢？）我
    們肉眼看，他有受傷，我就請救護車來，送他到大千醫院急診。」、「（問：從
    拉出來到酒測時間多久？）一下子。」、「（問：從將被告拉出來後，到作酒測
    之間，發生什麼事情？）我們將被告有攙扶到旁邊，我們有繪製現場圖，清理現
    場，將現場車子拖離，才作酒精濃度測試。」、「（問：救護車多久來？）我們
    將把被告拉出來，發現他受傷，就通知救護車了。」、「（問：多久時間？）詳
    細時間沒辦法記起來。」、「（請審判長提示偵卷第十二頁，問：上面記載五點
    十二分，時間是否正確？）正確。」、「（問：在何地方作酒精測試？）應該在
    派出所。」、「（問：救護車何時到的？）我們做完酒測後，我們詢問被告是否
    要就醫，我們就被告部分，才連絡救護車的。」、「（問：你剛稱，一到現場就
    有聯絡救護車，是何意思？）我們一到現場有看到傷者，就通知救護車，他們要
    不要上車，看他們。」、「（問：到現場，有幾位傷者？）不確定。」、「（問
    ：告訴人兄弟在現場？）我到達，壹個已經離開了。」、「（問：現場清理完後
    ，被告帶回分局作酒測，這段期間，被告有無承認車子是他開車，你們有無詢問
    ？）我不記得有詢問，我從車上把他拉下來的。」、「（問：到派出所做完酒測
    後多久，救護車才來？）不知道。」、「（問：到派出所有無對被告作筆錄？）
    有。」、「（問：是救護車來之前？）是。有簡單的問一下，沒有製作筆錄。」
    、「（簡單問一下，是問什麼？）問有無喝酒，他說有，我們就做酒精測試，我
    們問身上的傷，要不要就醫，他說要，就送急診。」、「（問：你們一到現場，
    被告在車上駕駛座，除駕駛座外，有無其他人？）沒有。」、「（問：車禍現場
    有二台車？）是。」、「（問：被告的那台車，車身有受損？）有。」、「（問
    ：到現場是否可以看出哪兩台車發生車禍？）看得出來。」、「（問：所以，你
    們到現場，可以看出被告是駕駛者？）判斷是。」、「（問：告訴人、被告筆錄
    ，何者先製作？）我先到醫院製作告訴人的簡單筆錄。告訴他們康復後，再全部
    到派出所作全部的筆錄。」、「（問：被告何時製作筆錄？）七點多。」、「（
    問：在哪裡製作？）派出所。他就醫回來後製作的。」等語明確（參見本院九十
    二年四月三日訊問筆錄）。從證人丙○○證述被告丁○○在車內有點昏迷狀態，
    我們把他拉出來，到達現場可以看出來被告是駕駛人等語觀之，參以被告丁○○
    亦受有頭部外傷、臉部撕裂傷、胸部挫傷，有大千綜合醫院丙種診斷證明書乙紙
    在卷足憑，被告丁○○在意識模糊下，如何請其朋友打電話向警方報案，且警員
    到達現場時，已發現在駕駛座上之被告丁○○應是肇事者，故被告丁○○辯稱其
    有向警方自首云云，並非實在。
四、核被告丁○○所為，係犯刑法第一百八十五條之三服用酒類不能安全駕駛動力交
    通工具而駕駛罪、同法第二百八十四條第一項前段過失傷害罪。被告丁○○以一
    過失行為，使被害人乙○○、甲○○受傷，同時觸犯二罪名，應依刑法第五十五
    條前段想像競合犯之規定，從一重處斷。被告丁○○係汽車駕駛人，酒醉駕車因
    而致人受傷，就其所犯過失傷害罪部分，應依道路交通管理處罰條例第八十六條
    第一項之規定，加重其刑。被告丁○○所犯上開二罪，犯意各別，行為互殊，應
    分論併罰。原審判決認為被告丁○○罪證明確，予以論罪科刑，固非無見，惟政
    府經年累月利用各種傳媒工具，大力宣導喝酒不開車，開車不喝酒，目的無非欲
    端正國人酒後駕車之不良風氣，減少酒醉駕車肇事悲劇一再發生，以保障社會大
    眾行車安全，被告丁○○竟仍置若罔聞，心存僥倖，參以其呼氣酒精濃度測定值
    高達每公升０˙八七毫克，超過標準值每公升０˙二五毫克甚多，仍執意酒醉駕
    車返家，當然嚴重影響他人行車安全，惡性非輕，而自酒後駕車肇事後，迄今長
    達一年多，不僅尚未與被害人成立民事和解，猶且怪罪被害人，在其過失行為相
    當明確下，仍請求本案送鑑定及覆議，企圖拖延訴訟之心，昭然若揭，甚至向台
    灣苗栗地方法院檢察署對被害人提出刑事告訴，足見其人並無悔悟之心，原審判
    決就酒醉駕車部分僅量處被告有期徒刑二月，就過失傷害部分僅量處被告有期徒
    刑三月，並定應執行刑為有期徒刑四月，量刑顯屬過輕，尚有未洽，檢察官上訴
    主張：被告丁○○事後不知反悔，又不願和解，並賠償損失，量刑顯然過輕，指
    摘原判決不當，即有理由；又原審判決對被告丁○○駕車超速行駛之部分，漏未
    論及，亦有未當；原審判決既有未當，自應由本院予以撤銷改判。爰審酌被告丁○○酒醉駕車，嚴重危害他人行車安全，呼氣酒精濃度測定值高達每公升０˙八
    七毫克，超過標準值甚多，肇事後迄今尚未與被害人成立民事和解，及犯後並無
    悔意等一切情狀，分別量處如主文所示之刑及諭知易科罰金之折算標準，並定其
    應執行之刑及易科罰金之折算標準，以資懲儆。至被告丁○○上訴主張：車禍發
    生後，其有請友人向警方報案，且在員警到達現場主動說明及告知，符合自首要
    件，原審未依自首要件減輕其刑，告訴人沒有注意車子動態亦有過失，請求送請
    公正單位鑑定此次車禍，伊因身體受到傷害，財物亦受相當大的損失，雙方依過
    失相抵後，方能論及賠償事宜等語為由，指摘原審判決不當，即無理由，應予駁
    回。
五、台灣苗栗地方院檢察署檢察官，就被告丁○○於九十一年五月十一日，酒後駕車
    在宏苗加油站前肇事，致被害人乙○○、甲○○受傷，而以該署九十一年度偵字
    第三九九九號移送本院併案審理，因移送併案部分，與本案為同一事實，本院自
    應一併予以審理，附此敘明。
據上論斷，應依刑事訴訟法第四百五十五條之一第三項、第三百六十九條第一項前段
、第三百六十四條、第二百九十九條第一項前段，刑法第一百八十五條之三、第二百
八十四條第一項前段、第五十五條前段、第四十一條第二項、第五十一條第五款，罰
金罰鍰提高標準條例第一條前段、第二條，判決如主文。
本案經檢察官洪清秀到庭執行職務。
中      華      民      國      九十二      年       九      月    十    日
                                      臺灣苗栗地方法院刑事第一庭
                                          審判長法  官  陳 鴻 斌
                                                法  官  楊 台 清
                                                法  官  柳 章 峰
右正本證明與原本無異。
不得上訴。
                                                書記官  歐 明 秀
中      華      民      國      九十二      年       九      月    十    日
附錄本案論罪科刑法條全文
刑法第一百八十五條之三
服用毒品、麻醉藥品、酒類或其他相類之物，不能安全駕駛動力交通工具而駕駛者，
處一年以下有期徒刑、拘役或三萬元以下罰金。
刑法第二百八十四條
因過失傷害人者，處六月以下有期徒刑、拘役或五百元以下罰金，致重傷者，處一年
以下有期徒刑、拘役或五百元以下罰金。
從事業務之人，因業務上之過失傷害人者，處一年以下有期徒刑、拘役或一千元以下
罰金，致重傷者，處三年以下有期徒刑、拘役或二千元以下罰金。


司法院資訊處製作；財團法人民間司法改革基金會備份。
